【裁判字號】    97,交聲,776
【裁判日期】    970421
【裁判案由】    聲明異議
【裁判全文】
臺灣高雄地方法院交通事件裁定       97年度交聲字第776號
原處分機關  高雄市政府交通局
異  議  人  甲○○
上列受處分人因聲明異議案件，對於高雄市政府交通局民國97年
3 月31日所為之處分（原處分案號：高市交裁字第裁32-ZEB0376
49號），聲明異議，本院裁定如下：
    主  文
異議駁回。
    理  由
一、本件異議意旨詳如附件刑事聲明異議狀所載。
二、按「汽車行駛於高速公路、快速公路或設站管制之道路，不
    遵使用限制、禁止、行車管制及管理事項之管制規則而有未
    依規定變換車道之行為者，處汽車駕駛人新臺幣（以下同）
    3,000 元以上6,000 元以下罰鍰」，道路交通管理處罰條例
    第33條第1 項第4 款定有明文。次按「槽化線，用以引導車
    輛駕駛人循指示之路線行駛，並禁止跨越。劃設於交岔路口
    、立體交岔之匝道口或其他特殊地點」、「匝道︰指交流道
    中為加減速車道及主線車道與其他道路間之連接部分」，道
    路交通標誌標線號誌設置規則第171 條第1 項、高速公路及
    快速道路交通管制規則第2 條第13款就其定義分別設有明文
    。又按「汽車行駛高速公路及快速道路，其車道之使用，除
    因交通事故及道路施工依臨時或可移動標誌指示或交通勤務
    警察指揮外，應依設置之交通標誌、標線或號誌之規定」、
    「汽車在行駛途中，不得驟然或任意變換車道」、「汽車駛
    離高速公路及快速道路主線車道擬進入交流道、服務區、休
    息站時，應先駛入外側車道，再循減速車道逐漸降低速率行
    駛之」，高速公路及快速道路交通管制規則第8 條第1 項前
    段、第11條前段及第18條均有明文規定。
三、查本件異議人所有車牌號碼ZM-6500 號自用一般小客車（參
    見卷附車號查詢汽車車籍查詢結果報表），於97年1 月5 日
    9 時26分許，在國道10號高速公路東向1.5 公里處，因不依
    規定任意變換車道，跨越槽化線行駛，經內政部警政署國道
    公路警察局以拍照方式採證，並以異議人違反道路交通管理
    處罰條例第33條第1 項第4 款規定掣單逕行舉發，嗣後原處
    分機關再依道路交通管理處罰條例第33條第1 項第4 款之規
    定裁處異議人罰鍰3,000 元，並製有高市交裁字第裁32-ZEB
    037649號違反道路交通管理事件裁決書1 紙在卷可憑，而異
    議人亦不爭執其所有車輛於上揭時、地有上開違規行為，則
    本件執勤警員本其維護交通秩序、公眾安全職責所為之舉發
    ，自應受到合法、正確之推定，合先敘明。
四、經查，異議人所有上開車號ZM-6500 號自用一般小客車，於
    上開時、地，未依規定變換車道，由主線車道直接跨越槽化
    線擬駛入匝道進入中山高速公路，而遭警以拍照方式採證予
    以掣單逕行舉發之事實，業據異議人於聲明異議狀內陳明屬
    實，並有員警於上開時、地所攝前開自小客車跨越槽化線三
    角形區域頂端部分之照片3 張、舉發違反道路交通管理事件
    通知單1 份在卷可稽。觀諸上開照片所示，該槽化線左側之
    車道，係進入匝道之外側車道，車流量較大，欲進入匝道之
    車輛大多依序魚貫行駛，而槽化線右方之車道則車流量較小
    ，車行順暢，依一般符合交通規則之駕駛行為，駕駛人如欲
    駛入該處匝道，本應及早切換至外線車道，並隨外線車道之
    車流循序緩行進入匝道，方為適法，而異議人之上開車輛卻
    於行駛至該槽化線之前方，始直接切入外側車道之車流中，
    因而跨越該槽化線，是該車輛於上開時、地確有不依規定任
    意變換車道、跨越槽化線行駛之違規行為，堪以認定。
五、再本件異議人雖以交通隊當日未予妥善實施匝道儀控，導致
    後方自由路與民族路入口匝道車潮全數湧進國道十號，且該
    路段為設置任何可供駕駛人逐漸減速安全駛往中山高之減速
    道路。導致各駕駛人一方面為恐與左方高速道路公路擦撞，
    一方面為接往中山高，而在該路段塞成一團。在前述情形下
    ，所有駕駛人「無選擇餘地下」僅能一股腦兒往中山高方向
    塞，然未見任何抒解交通措施或聯絡匝道實施控管，員警竟
    反而架起攝影機逐一對壅塞路面上所有壓到槽化線的車輛逐
    一攝影舉發，強欲駕駛人繳錢埋單。故認為原舉發員警予以
    開單舉發，自有濫權云云置辯。惟查，汽車駛離高速公路主
    線車道擬進入交流道時，應先駛入外側車道，再循減速車道
    逐漸降低速率行駛之，為上揭高速公路及快速道路交通管制
    規則第18條所明定，且高速公路於各入出口匝道均劃有槽化
    線，藉以區○○道○○道之往來車流，以免駕駛人相互爭道
    而發生壅塞情形，並禁止駕駛人任意跨越行駛，以免發生危
    險，此亦為一般行駛於高速公路之汽車駕駛人所當知，且一
    旦車道發生壅塞，汽車駕駛人欲進入匝道、駛離高速公路時
    ，自應提前變換車道，而不得於接近出口處始強行變換車道
    ，以免致本人及其他用路人於危險。本件上開時、地之高速
    公路出口匝道縱有塞車情形，然其他車輛既能順利自主車道
    切換至匝道，而僅異議人所駕車輛跨越槽化線，有上開照片
    3 張在卷可徵，足認此係異議人太晚決定變換車道所導致，
    而其違規行為依上述尚非無法避免，是本件異議人上開所辯
    ，並無理由，殊無可採。
六、綜上，本件異議人既有上開違規之事實，則原處分機關援引
    上揭規定，而予以裁罰，依法並無違誤或不當，是本件異議
    人之異議為無理由，應予以駁回。
七、據上論結，爰依道路交通管理處罰條例第87條第2 項，道路
    交通案件處理辦法第19條，裁定如主文。
中    華    民    國    97    年    4     月    21    日
                  交通法庭    法  官  陳思睿
以上正本證明與原本無異。
如不服本裁定，應於收受送達後5 日內向本院提出抗告狀（應附
繕本）。
中    華    民    國    97    年    4     月    23    日
                              書記官  何慧娟


司法院資訊處製作；財團法人民間司法改革基金會備份。
